---
title: "Descripción variables"
output:
  html_document:
    df_print: paged
  pdf_document: default
---

```{r setup, include=FALSE} 
library(lemon)
library(knitr)
library(gtools)
knit_print.data.frame <- lemon_print
knitr::opts_chunk$set(warning = FALSE, message = FALSE, comment = "") 
#knitr::opts_chunk$set(render = lemon_print)

#histogram(alta, "jahr")
```

```{r, echo=FALSE, comment= "", warning=FALSE, include=FALSE}
knit("/Users/juansebastiabramirezayala/Library/CloudStorage/OneDrive-ESCUELACOLOMBIANADEINGENIERIAJULIOGARAVITO/RSTUDIO_/Funciones/Funciones.Rmd")
```

# Diccionario 


```{r caption="Data frame is now printed using `kable`.",render=lemon_print, echo=FALSE}
library(DT)
## Diccionario de varibles en Alemán
 
 metaData <- read_delim("/Users/juansebastiabramirezayala/Library/CloudStorage/OneDrive-ESCUELACOLOMBIANADEINGENIERIAJULIOGARAVITO/RSTUDIO_/AMTV/ProyectoAMTV/Scenarios for population development of the communes of Canton Lucerne/szbv-lu-2020-2050-fields.csv", 
                                        delim = ";", escape_double = FALSE, trim_ws = TRUE)
 

#name <- metaData[,5]

# Traducción diccionario de variables

metaDataTraducido <- data.frame(
  columnas = c("Jahr", "Kantonsnummer", "Kantonskürzel", "Gemeindenummer", "Gemeindename", "Szenarienvariante", "Alter", "Geschlecht", "Staatsangehörigkeit", "Ausgangsbestand der Bevölkerung", "Geburten", "Todesfälle", "Wanderungssaldo", "Einbürgerungen", "Endbestand der Bevölkerung"),
  traducciones = c("año", "número de cantón", "abreviatura de cantón", "número de municipio", "nombre de municipio", "versión de escenario", "edad", "género", "nacionalidad", "población inicial", "nacimientos", "defunciones", "saldo migratorio", "nacionalizaciones", "población final"),
  etiquetas = c(
  "Año de la actualización",
  "Número de cantón oficial según la Oficina Federal de Estadística (BFS)",
  "Matrícula de dos dígitos del cantón",
  "Número de municipio oficial según la Oficina Federal de Estadística (BFS)",
  "Nombre de la comunidad",
  "Versión de la actualización",
  "Edad del grupo de edad en años",
  "Género",
  "Nacionalidad",
  "Población al 1 de enero",
  "Número de nacimientos",
  "Número de defunciones",
  "Diferencia entre llegadas y salidas",
  "Número de naturalizaciones",
  "Población al 31 de diciembre"),
  longitud_etiqueta = c(
  "1 Texto de longitud 4",
  "2 Texto de longitud 2",
  "3 Texto de longitud 2",
  "4 Texto de longitud 4",
  "5 Texto de longitud 30",
  "6 Texto de longitud 6",
  "7 Texto de longitud 3",
  "8 Texto de longitud 1",
  "9 Texto de longitud 2",
  "10 Número decimal (positivo)",
  "11 Número decimal (positivo)",
  "12 Número decimal (negativo)",
  "13 Número decimal (positivo o negativo)",
  "14 Número decimal (positivo o negativo)",
  "15 Número decimal (positivo)")
)

# Union de las referencias de variables

meta_D <- cbind(metaData$Field,metaDataTraducido)

meta_D
```





# Información del Registro

El registro en si no describe a un individuo único, sino a un grupo demográfico dentro del municipio de Doppleschwand, caracterizado por ser recién nacidos masculinos en el año 2020. Los otros campos numéricos representarían tasas o cantidades agregadas relacionadas con este grupo específico, como la tasa de nacimientos (geb), muertes (tod), inmigración (ein), y el cambio en la población debido a movimientos espaciales (ws), así como la población estimada al final del año (swb)


## jahr
El año del registro es 2020.

## ktnr
El número del cantón es 3, que es como un código específico.

## kt
La abreviatura del cantón es 'LU'.

## gnr
El número de la comuna o municipio es 1001, identificador.

## gemeinde
El nombre del municipio o comuna es Doppleschwand.

## variante
Esto es lo de bajo que se refiere a la proyección y el dataset en sí.

## alter
La edad del individuo es 0. El valor 0 en alter podría indicar que los datos se refieren a la cohorte de recién nacidos (edad cero) para el año en cuestión (2020).

## sex
El género es masculino ('m'). 'm' en sex indica que estos son datos específicos para el género masculino.

## nation
La nacionalidad está representada con la letra 'A', lo cual podría referirse a una categoría específica de nacionalidad o a extranjeros en general, dependiendo de cómo se hayan categorizado los datos.

## swb0
La población al principio del período (inicio del año) es 0.

## geb
Los nacimientos ocurridos durante el año se registran como 0.2217614. Este número puede estar normalizado o representar una tasa específica.

## tod
La cantidad de muertes es -0.001399074. Los valores negativos aquí no son típicos para datos de muerte, el número está representado en términos de una tasa o proporción.

## ws
El cambio en la población debido a movimientos espaciales es -0.006202249. Al igual que con las muertes, un valor negativo podría representar una pérdida neta de población debido a la migración fuera del área.

## ein
La inmigración durante el año es -0.0009376800, lo que nuevamente es inusual ser negativo y podría requerir una interpretación similar a 'tod' y 'ws'.

## swb
La población al final del año es 0.2132224. Este valor podría estar reflejando el resultado neto de nacimientos, muertes y movimientos migratorios durante el año, ajustado posiblemente por una tasa o proporción.

