---
output: slidy_presentation
date: "2023-12-02"
---

```{r setup, include=FALSE}
knitr::opts_chunk$set(echo = FALSE)
```

```{r}
library(gridExtra)
library(tibble)
library(ggplot2)
library(tidyverse)
library(corrplot)
library(FactoMineR)
library(factoextra)
library(lawstat)
dataalto <- read.csv("C:/Users/Andrea/Downloads/szbv-lu-2020-2050-hoch.csv", sep=";")
datamedio <- read.csv("C:/Users/Andrea/Downloads/szbv-lu-2020-2050-referenz.csv", sep=";")
databajo <- read.csv("C:/Users/Andrea/Downloads/szbv-lu-2020-2050-tief.csv", sep=";")

```

## 
\
<center>
<h1> Escenarios de población LUSTAT para el cantón de Lucerna  \h1
<h3> Juan Camilo Bazurto  
Juan Sebastián Ramírez  
Andrea Catalina Mora   \h3
<h6> Proyecto Final AMTV  \h6  
<h6> Diciembre 2023 \h6
\
\center


## <span style="color:blue"> OBJETIVOS </span>
            
<center>
Realizar un análisis exploratorio descriptivo y multivariado de los datos demográficos del Cantón de Lucerna para identificar patrones y tendencias significativas, y agrupar los municipios en clusters basados en características demográficas similares.
\center

#### <span style="color:blue"> OBJETIVOS ESPECÍFICOS </span>

 Negocio | Datos | EDA | Multivariado | Clustering
 -- | -- | -- | -- | --
 Contexto histórico | Adquirirlos, calidad y relevancia | Limpieza y procesamiento | Analizar, caracterizar y visualizar | Correlaciones, independencia y reducción de dimensiones | Evaluar métodos, identificar patrones
 

## <span style="color:blue"> CONTEXTO HISTÓRICO </span>

\
<center>
El cantón de Lucerna está ubicado entre las regiones de la Meseta suiza (Mitelland) y la Suiza Central (Innerschweiz). Su territorio está distribuido sobre la meseta, los Prealpes suizos y los Alpes uraneses.

</center>
\


\
<center>
País: Suiza  
Municipios: 87  
Población: 394604  
</center>
\

## <span style="color:blue"> PRESENTACIÓN DATA </span>
\
<center>
- Son cálculos de modelos que extrapolan la evolución de la población residente permanente a nivel municipal.  
- El año en el que se basan los cálculos corresponde al 2021.  
- La población residente permanente a 31.12.2019 se utiliza como stock inicial para las hipótesis
</center>
\


## <span style="color:blue"> PRESENTACIÓN DATA </span>

\
<center>
Escenarios:
</center>

- Escenario alto combina hipótesis que favorecen el crecimiento poblacional y económico. Por tanto, se estima que el crecimiento demográfico será mayor que en el escenario medio. (Andrea)  
- Escenario intermedio (escenario de referencia) tiene en cuenta el supuesto que continúa la evolución demográfica de las últimas décadas. (Sebastián)  
- Escenario bajo se basa en hipótesis que predicen niveles educativos y crecimiento económico
conducen menos y, por lo tanto, obstaculizan el crecimiento de la población en comparación con la variante media. (Juan Camilo)  


## <span style="color:blue"> EDA (JCB) </span>

### <span style="color:blue"> Gráfica de Natalidad </span>
### <span style="color:blue"> Grafica de Población Final </span>
### <span style="color:blue"> Gráfica de Tasa Emigración </span>


## <span style="color:blue"> CORRELACIONES </span>

### <span style="color:blue"> Correlación entre población inicial y final a lo largo de los años </span>

```{r}
dataalto <- data[, c("jahr", "alter", "swb0", "geb", 
                          "tod", "ws", "ein", "swb")]
databajo <- data[, c("jahr", "alter", "swb0", "geb", 
                          "tod", "ws", "ein", "swb")]
datamedio <- data[, c("jahr", "alter", "swb0", "geb", 
                          "tod", "ws", "ein", "swb")]


# Crear un dataframe de ejemplo (reemplaza esto con tus datos reales)
set.seed(123)

años_unicos_alta <- unique(dataalto$jahr)
años_unicos_media <- unique(datamedio$jahr)
años_unicos_baja <- unique(databajo$jahr)

correlaciones_alta <- numeric(length(años_unicos_alta))
correlaciones_media <- numeric(length(años_unicos_media))
correlaciones_baja <- numeric(length(años_unicos_baja))

for (i in seq_along(años_unicos_alta)) {
  año_actual <- años_unicos_alta[i]
  subset_data <- subset(dataalto, jahr == año_actual)
  correlaciones_alta[i] <- cor(subset_data$swb0, subset_data$swb)
}

for (i in seq_along(años_unicos_media)) {
  año_actual <- años_unicos_media[i]
  subset_data <- subset(datamedio, jahr == año_actual)
  correlaciones_media[i] <- cor(subset_data$swb0, subset_data$swb)
}

for (i in seq_along(años_unicos_baja)) {
  año_actual <- años_unicos_baja[i]
  subset_data <- subset(databajo, jahr == año_actual)
  correlaciones_baja[i] <- cor(subset_data$swb0, subset_data$swb)
}

# Crear un dataframe con los datos de correlaciones y años
df_correlaciones_alta <- data.frame(año = años_unicos_alta, correlacion = 
                                       correlaciones_alta)
df_correlaciones_media <- data.frame(año = años_unicos_media, correlacion = 
                                       correlaciones_media)
df_correlaciones_baja <- data.frame(año = años_unicos_baja, correlacion = 
                                       correlaciones_baja)

# Crear el gráfico de líneas
alta <- ggplot(df_correlaciones_alta, aes(x = año, y = correlacion)) +
  geom_line() +
  labs(title = "ALTA POB.INICIAL VS POB.FINAL",
       x = "Año",
       y = "Correlación")
media <- ggplot(df_correlaciones_media, aes(x = año, y = correlacion)) +
  geom_line() +
  labs(title = "MEDIA POB.INICIAL VS POB.FINAL",
       x = "Año",
       y = "Correlación")
baja <- ggplot(df_correlaciones_baja, aes(x = año, y = correlacion)) +
  geom_line() +
  labs(title = "BAJA POB.INICIAL VS POB.FINAL",
       x = "Año",
       y = "Correlación")

grid.arrange(alta, media, baja,  ncol = 1)

```

### <span style="color:blue"> Correlación entre los nacimientos y las defunciones </span>

```{r}

for (i in seq_along(años_unicos_alta)) {
  año_actual <- años_unicos_alta[i]
  subset_data <- subset(dataalto, jahr == año_actual)
  correlaciones_alta[i] <- cor(subset_data$geb, subset_data$tod)
}

for (i in seq_along(años_unicos_media)) {
  año_actual <- años_unicos_media[i]
  subset_data <- subset(datamedio, jahr == año_actual)
  correlaciones_media[i] <- cor(subset_data$geb, subset_data$tod)
}

for (i in seq_along(años_unicos_baja)) {
  año_actual <- años_unicos_baja[i]
  subset_data <- subset(databajo, jahr == año_actual)
  correlaciones_baja[i] <- cor(subset_data$geb, subset_data$tod)
}

# Crear un dataframe con los datos de correlaciones y años
df_correlaciones_alta <- data.frame(año = años_unicos_alta, correlacion = 
                                       correlaciones_alta)
df_correlaciones_media <- data.frame(año = años_unicos_media, correlacion = 
                                       correlaciones_media)
df_correlaciones_baja <- data.frame(año = años_unicos_baja, correlacion = 
                                       correlaciones_baja)

# Crear el gráfico de líneas
alta <- ggplot(df_correlaciones_alta, aes(x = año, y = correlacion)) +
  geom_line() +
  labs(title = "ALTA NACIMIENTOS VS DEFUNCIONES",
       x = "Año",
       y = "Correlación")
media <- ggplot(df_correlaciones_media, aes(x = año, y = correlacion)) +
  geom_line() +
  labs(title = "MEDIA NACIMIENTOS VS DEFUNCIONES",
       x = "Año",
       y = "Correlación")
baja <- ggplot(df_correlaciones_baja, aes(x = año, y = correlacion)) +
  geom_line() +
  labs(title = "BAJA NACIMIENTOS VS DEFUNCIONES",
       x = "Año",
       y = "Correlación")

grid.arrange(alta, media, baja,  ncol = 1)

```

### <span style="color:blue"> Correlación entre saldo migratorio y nacionalizaciones </span>

```{r}

for (i in seq_along(años_unicos_alta)) {
  año_actual <- años_unicos_alta[i]
  subset_data <- subset(dataalto, jahr == año_actual)
  correlaciones_alta[i] <- cor(subset_data$ws, subset_data$ein)
}

for (i in seq_along(años_unicos_media)) {
  año_actual <- años_unicos_media[i]
  subset_data <- subset(datamedio, jahr == año_actual)
  correlaciones_media[i] <- cor(subset_data$ws, subset_data$ein)
}

for (i in seq_along(años_unicos_baja)) {
  año_actual <- años_unicos_baja[i]
  subset_data <- subset(databajo, jahr == año_actual)
  correlaciones_baja[i] <- cor(subset_data$ws, subset_data$ein)
}

# Crear un dataframe con los datos de correlaciones y años
df_correlaciones_alta <- data.frame(año = años_unicos_alta, correlacion = 
                                       correlaciones_alta)
df_correlaciones_media <- data.frame(año = años_unicos_media, correlacion = 
                                       correlaciones_media)
df_correlaciones_baja <- data.frame(año = años_unicos_baja, correlacion = 
                                       correlaciones_baja)

# Crear el gráfico de líneas
alta <- ggplot(df_correlaciones_alta, aes(x = año, y = correlacion)) +
  geom_line() +
  labs(title = "ALTA MIGRACIONES VS NACIONALIZACIONES",
       x = "Año",
       y = "Correlación")
media <- ggplot(df_correlaciones_media, aes(x = año, y = correlacion)) +
  geom_line() +
  labs(title = "MEDIA MIGRACIONES VS NACIONALIZACIONES",
       x = "Año",
       y = "Correlación")
baja <- ggplot(df_correlaciones_baja, aes(x = año, y = correlacion)) +
  geom_line() +
  labs(title = "BAJA MIGRACIONES VS NACIONALIZACIONES",
       x = "Año",
       y = "Correlación")

grid.arrange(alta, media, baja,  ncol = 1)

```


##

### <span style="color:blue"> test de independencia </span>

A continuación se muestran las matrices por escenario con el valor de la correlación y el p-valor:  

<span style="color:blue"> **Alta** </span> 

```{r}

variables <- colnames(dataalto)

matrix_result <- matrix(0, nrow = length(variables), ncol = length(variables))

rownames(matrix_result) <- variables
colnames(matrix_result) <- variables

diag(matrix_result) <- 1

for (i in 1:(length(variables)-1)) {
  for (j in (i+1):length(variables)) {
    cor_test_result <- cor.test(dataalto[[variables[i]]], dataalto[[variables[j]]])
    
    matrix_result[j, i] <- round(cor_test_result$estimate, 3)

    matrix_result[i, j] <- round(cor_test_result$p.value, 3)
  }
}

print(matrix_result)

```

<span style="color:blue"> **Media** </span>

```{r}

variables <- colnames(datamedio)

matrix_result <- matrix(0, nrow = length(variables), ncol = length(variables))

rownames(matrix_result) <- variables
colnames(matrix_result) <- variables

diag(matrix_result) <- 1

for (i in 1:(length(variables)-1)) {
  for (j in (i+1):length(variables)) {
    cor_test_result <- cor.test(datamedio[[variables[i]]], datamedio[[variables[j]]])
    
    matrix_result[j, i] <- round(cor_test_result$estimate, 3)

    matrix_result[i, j] <- round(cor_test_result$p.value, 3)
  }
}

print(matrix_result)

```


<span style="color:blue"> **Baja** </span>

```{r}

variables <- colnames(databajo)

matrix_result <- matrix(0, nrow = length(variables), ncol = length(variables))

rownames(matrix_result) <- variables
colnames(matrix_result) <- variables

diag(matrix_result) <- 1

for (i in 1:(length(variables)-1)) {
  for (j in (i+1):length(variables)) {
    cor_test_result <- cor.test(databajo[[variables[i]]], databajo[[variables[j]]])
    
    matrix_result[j, i] <- round(cor_test_result$estimate, 3)

    matrix_result[i, j] <- round(cor_test_result$p.value, 3)
  }
}

print(matrix_result)

```


## <span style="color:blue"> REDUCCIÓN DE DIMENSIONES </span>

<span style="color:blue"> ACP </span>



<span style="color:blue"> AF </span>

## <span style="color:blue"> CLUSTERING </span>

<span style="color:blue"> individual </span>

<span style="color:blue"> junto </span>

## <span style="color:blue"> CONCLUSIONES </span>

## <span style="color:blue"> <h1>  GRACIAS </h1> </span>

